---
title: "Manual de estadistica"
output: html_notebook
editor_options: 
  chunk_output_type: inline
---
**Elaborado por:**
---
* Alexander Nicholls

* Alejandro Tarazona


**Introducción**
---
R Studio es un lenguaje de programación es una serie de reglas que están diseñadas para realizar procesos en una computadora, es un lenguaje para el cálculo estadístico y la generación de gráficos, que ofrece una gran variedad de técnicas estadísticas y gráficas.

A continuación definiremos e ilustraremos el como se pueden usar estas funciones dentro de este software y como se desarrollan.

**Lista de temas a tratar:**
---

1. [Graficas](#graficas)
    + Boxplot
    + Diagrama de barras
    + Historigrama
    + Diagrama de pastel
    + Diagrama de Pareto
    + Diagrama de dispersión
2. Medidas de tendencia central
    + Moda
    + Media
    + Mediana
    + Maximo y minimo
3. Coeficiente de variación
4. Medidas de asimetria y curtosis
    + Curtosis
    + Asimetria
5. Distribuciones
    + Distribución normal
    + Distribución binomial
    + Distribución de Poisson
6. Probabilidad de eventos
7. Intervalos de confianza
    + T-Test
    + Anova
8. Referencias

---

# 1. Tipos de variables: 

### Cuantitativas:
Son variables cuantitativas si los valores que toman son numericos.

* Discretas: Son discretas si sus valores son enteros.
* Continuas: Son continuas si sus valores pueden tomar valores decimales.

### Cualitativas: 
Son cuantitativas si sus valores no son numericos.

* Nominales: Son nominales si sus valores no se pueden ordenar.
* Ordinales: Son ordinales si sus valores se pueden ordenar.

---

# 2. Medidas de tendencia central

### 2.1 Moda

### 2.2 Media

### 2.3 Mediana

### 2.4 Máximo y minimo

---

# 3. Medidas de asimetria y curtosis

### 3.1 Curtosis

### 3.2 Asimetria

---

# 4. Graficas


### 4.1 BOXPLOT

El gráfico de Boxplot es el más utilizado para mostrar un resumen de una cantidad de datos, adicionalmente para comparar la distribución de varios grupos. Los datos cuantitativos son los únicos que se pueden representar con en esta grafica.

Este tipo de diagramas se crean en R mediante la función de **boxplot()**. Cuya sintaxis es:

    boxplot(x, Datos, Muesca, VarTam, Nombres, Main)

* **x:** Es un vector o una fórmula.
* **Datos:** Es el marco de datos.
* **Muesca:** Es un valor lógico. Establecer como VERDADERO para dibujar una muesca.
* **VarTam:** Es un valor lógico. Establecer como verdadero para dibujar el ancho del cuadro proporcional al tamaño de la muestra.
* **Nombres:** Son las etiquetas de grupo que se imprimirán debajo de cada diagrama de caja.
* **Main:** Se usa para dar un título al gráfico.

Ahora realizaremos un ejemplo:

```{r}
input<-mtcars[,c('mpg','cyl')]
boxplot(mpg~cyl, data = mtcars, xlab = "Number of Cylinders", ylab = "Miles Per Gallon", main = "Mileage Data", horizontal = T)
```

### 4.2 Diagrama de Barras

Es un gráfico principalmente utilizado para representar datos de variables cuantitativas. Con el fin de mostrar la frecuencia con la que se han observado los datos de una variable discreta, con una barra para cada categoría de esta variable.

El comando para crear un diagrama de barras en R es **barplot()**, en el cual se pueden ajustar estos argumentos:

    barplot(datos,main,xlab,ylab,col)

* **main**: Es el título de la gráfica
* **xlab:** Es el texto que se encuentra sobre el eje x
* **ylab:** Es el texto que se encuentra sobre el eje y
* **col:** Son los colores que usara la grafica

```{r}
x<-c(1,3,2,1,2,2)
xf<-factor(x)
levels(xf)<-c("Primaria", "Secundaria", "Terciaria")
datos<-table(xf)
barplot(datos, main = "Gráfica de educación", xlab = "Nivel educativo", ylab = "Frecuencia", col = c("royalblue", "seagreen", "purple", "grey"))
```

### 4.3 Historigrama

### 4.4 Diagrama de Pastel

### 4.5 Diagrama de Pareto

### 4.6 Diagrama de Dispersión

---

# 5. Coeficiente de variación

---

# 6. Distribuciones

### 6.1 Distribución normal

### 6.2 Distribución binomial

### 6.3 Distribución de Poisson

---

# 7. Probabilidad de eventos

La probabilidad de eventos es la probabilidad de que ocurra un resultado o evento específico, tambié conocida como probabilidad pronosticada. Esto es una recopilación  de resultados contenido en un espacio muestral **S**.

Para entender este tema tomaremos como ejemplo un evento de que solamente se muestre la cara de una moneda. El primer paso es generar el espacio muestral.

 * Se cargan las variables para el espacio muestral y despues lo imprimimos para confirmar como se distribuyó.
 
```{r}
mone1<-c("Cara","Sello")
mone2<-mone1
EspMue<-expand.grid(mone1,mone2)
colnames(EspMue)<-c("Moneda 1", "Moneda 2")
EspMue
```
 
 * Una vez que tenemos el espacio muestral creado verificamos que es verdadero donde hay una cara en la moneda 1.
 
```{r}
x<-EspMue$`Moneda 1`=="Cara"
x
```
 
 * Realizamos el mismo proceso para verificar que sea verdadero donde haya una Cara en la moneda 2.
 
```{r}
y<-EspMue$`Moneda 2`=="Cara"
y
```
 
* Verificamos que sea verdadero donde haya solamente una cara.
```{r}
cara<-xor(x,y)
cara
```

* Finalmente generamos el evento.
```{r}
Evento<-EspMue[xor(x,y),]
Evento
```


---

# 8. Intervalos de confianza

### 8.1 T-Test

Esta prueba es un análisis usado para determinar la diferencia significativa entre los promedios de dos grupos y de esta manera entender si están relacionados en algunas características. Los datos a analizar deben tener distribución normal. La función a utilizar para realizar ese análisis es `t.test()`.

Para poder entender como funciona este análisis tomaremos el siguiente ejemplo:
 * Compararemos 2 muestras, ambas con variables aleatoreas.La primera muestra tendrá una **media de 10** mientras que la segunda tendrá una **media de 10.5** y finalmente aplicaremos la función `t.test()`
 
```{r}
x1 <- rnorm(100,10) #Esta será nuestra variable aleatoria de media 10
x2 <- rnorm(100,10.5) #Esta será nuestra variable aleatoria de media 10.5
test <- t.test(x1,x2) #Esta será nuestra prueba T de Student
print(test)
```
 

### 8.2 Anova


Para el modelo de análisis de varianza (ANOVA) se pueden tomar dos o más grupos para comparar y de esta manera evaluar la importancia de uno o más factores; en este análisis se establece una hipótesis nula que dice que las medidas de la población son iguales y por otro lado se crea una hipótesis alternativa que establece que al menos una es diferente.

Para explicar este modelo podemos usar el siguiente ejemplo:

* Se quiere saber si los colores son atractivos para los insectos; para ello se diseñaron trampas con los siguientes colores: Amarillo, Azul, Blanco y Verde.

    + Tomamos las dos variables, insectos que es nuestra variable de respuesta y colores que es nuestra variable factor. En este caso tomaremos los grupos y los pondremos en la consola para su análisis de la siguiente manera:
    
    Para el grupo de insectos usaremos la siguiente muestra:
    `insectos <- c(16,11,20,21,14,7,37,32,15,25,39,41,21,12,14,17,13,17,45,59,48,46,38,47)`

    Y para el grupo de colores usaremos la siguiente:
    `colores <- as.factor(c(rep(c("azul", "verde",  "blanco", "amarillo"), each =6)))` 
    
    En este caso cada color se repetirá 6 veces para que los grupos a comparar sean del mismo tamaño.
    
    + Para realizar un análisis de Anova entre los dos grupos usamos el siguiente codigo:
    `fm = aov ( lm(insectos ~ colores) )`
    
    + Tambien, si queremos un resumen del análisis anterior utilizamos la funcion _summary_ de la siguiente manera:
    `summary(fm)`
    
    +Finalmente para ver los elementos generados por el análisis de Anova usamos el siguiente bloque de código:
    `names(fm)`
    
```{r}
require(stats)
insectos <- c(16,11,20,21,14,7,37,32,15,25,39,41,21,12,14,17,13,17,45,59,48,46,38,47)
colores <- as.factor(c(rep(c("azul", "verde",  "blanco", "amarillo"), each =6)))
tapply(insectos, colores, mean)
fm = aov ( lm(insectos ~ colores) )
summary(fm)
names(fm)
```
    
    
---

# 9. Referencias
